臺灣高等法院臺南分院刑事判決　　　　　　 九十一年度上訴字第一二五號　Ｃ
　　　上　訴　人　臺灣台南地方法院檢察署檢察官
　　　被　　　告　乙　○　○
　　　指定辯護人　本院公設辯護人　丙　○　○
右上訴人因被告重傷害案件，不服臺灣台南地方法院九十一年度訴字第七五三號中華
民國九十一年九月十八日第一審判決（起訴案號：臺灣台南地方法院檢察署九十一年
度營偵字第五二一號），提起上訴，本院判決如左：
      主      文
上訴駁回。
乙○○緩刑參年，緩刑期內應付保護管束。
      事      實
一、乙○○與甲○○係夫妻，二人間具有家庭暴力防治法第三條第一款所定之家庭成
    員關係。乙○○於民國（下同）九十年十二月十五日上午某時，先因要求甲○○
    回娘家借錢供其繳納機車分期款及加油之用，遭甲○○拒絕而懷恨在心。甲○○
    復於當天晚上八、九時許，在台南縣新營市舊里六號家中，質問乙○○是否曾
    出入有女服務生陪侍之滿香樓（現改名為江山樓）小吃店一事，惹惱乙○○致心
    生怒火，竟不顧夫妻情義，基於傷害之故意，以徒手掌摑甲○○耳光數下，甲○
    ○當場臉頰腫脹，迄當晚十時許甲○○通知其姑姑張麗月前來，才帶甲○○就醫
    治療，甲○○因而受有「左耳膜破裂出血、臉頰挫傷紅腫十乘七公分、左大腿外
    側挫傷紅腫八乘三公分、左臂抓傷五乘零點二公分」之傷勢，甲○○經醫生診治
    後仍因左耳耳膜破裂，造成左耳聽力僅剩四十分貝之傷害。
二、案經甲○○訴由台南縣警察局報請台灣台南地方法院檢察署檢察官偵查起訴。
      理      由
一、被告乙○○對於右揭時、地，出手打傷甲○○耳光之事實，已於原審偵審及本院
    審理時供承不諱，核與告訴人甲○○於警訊、偵查、原審及本院審理中指述情節
    大致相符，並有告訴人提出之營新醫院驗傷診斷證明書一紙在卷可證，而公訴人
    於偵查中就告訴人所受傷害向醫院函查，亦據財團法人奇美醫院以九十一年五月
    十六日（九一）奇醫字第一九三０號函復略以：「一、該患者左耳聽力並未完全
    喪失，平均約四十分貝，未達殘障或殘廢之標準。二、當時檢查，左耳耳膜有破
    裂，即使修補好耳膜，聽力亦無法和右耳一樣正常」，有上開函件在卷可稽，本
    案事證明確，被告傷害犯行足以認定。
二、查本件被告與告訴人間固因爭吵而起衝突，被告乃出手攻擊告訴人臉部，惟二人
    間為夫妻關係，當天發生爭執又係偶發事件，被告以手掌摑告訴人臉頰，雖有傷
    害之意，惟其出手之際，是否業已存欲使告訴人左耳失聰之意，尚非無疑。而被
    告於本院審理時辯稱：「我不是故意重傷害甲○○，沒有存心打破她的耳膜，要
    讓她以後聽不到」等語。雖公訴人以被告掌摑告訴人之後，甲○○當場臉頰腫脹
    ，乙○○仍未主動將甲○○送醫就治，任令甲○○傷勢惡化，迄當晚十時甲○○
    通知其姑姑張麗月來始送醫治療，因認被告有任令告訴人失聰亦在所不顧之意。
    惟查，告訴人於原審審理中陳稱：「被告揮手打我又推我，被告徒手掌摑我左臉
    好幾下，我被打後就說要出去，我公公說如我要出去，叫我要請我娘家人來帶，
    不然我娘家找不到我，我就打電話找我姑姑，我找不到我姑姑，我就再打電話給
    我伯母，我伯母說她沒車子載我，後來我爸爸及我妹妹才開車來，我二姊夫接著
    載我姑姑過來，我姑姑才送我去醫院，被告打我時我只覺得耳朵會痛，並不知道
    有無流血，直到目前我左耳的聽力仍有點障礙，被告打我當時不是刻意要造成我
    耳傷，他的下手力道很重」等語（詳原審九十一年九月四日審判筆錄），足見告
    訴人受傷後已連絡娘家的人前來處理，當時之所以沒有直接去就醫，是為了要等
    待娘家的人，並且也是要離開被告住處返回娘家之故，並非被告故意延誤告訴人
    就醫，是公訴人以告訴人遭延誤送醫認被告有重傷害之間接故意，亦非有據。又
    告訴人於本院審理中陳稱：「目前聽力還可以聽到，我想原諒他，我們協議小孩
    由他扶養」等情。況考量被告僅係一時心生氣憤，而徒手掌摑告訴人臉頰，其本
    意亦應僅係傷害告訴人之面部，而非執意攻擊告訴人之左耳，欲使之失聰，是本
    件被告徒手掌摑告訴人之際，確係本於普通傷害之故意，甚為灼然。
三、按被告與告訴人為夫妻，核屬家庭暴力防治法第三條第一款所謂之家庭成員關係
    。又家庭成員間故意實施家庭暴力行為而成立其他法律所規定之犯罪，成立家庭
    暴力罪，家庭暴力防治法第三條第二款、第二條第一項、第二項定有明文。查被
    告乙○○出手掌摑甲○○成傷，核其所為，係犯刑法第二百七十七條第一項之傷
    害罪。公訴意旨雖認被告明知人體頭臉部分係身體最為脆弱之部分，且攸關人之
    視能、聽能、嗅能、味能均集中在頭臉部分，竟基於重傷害之間接故意，徒手掌
    摑甲○○耳光數下，造成甲○○左耳耳膜破裂，左耳聽力僅剩四十分貝之重傷害
    未遂，因而認被告所為係本於重傷之間接故意，然未達重傷結果，其所為應係犯
    刑法第二百七十八條第三項、第一項之重傷未遂罪嫌，尚有未洽，惟其基本事實
    同一，起訴法條，應予變更。
四、原審以被告罪證明確，適用刑事訴訟法第二百九十九條第一項前段、第三百條，
    刑法第二百七十七條第一項，罰金罰鍰提高標準條例第一條前段之規定，並審酌
    被告前無犯罪紀錄、素行良好、就家庭間之糾紛不思以誠意或和平手段解決，反
    對髮妻暴力相向，僅因細故即出手打傷告訴人、傷害之手段、告訴人經醫療後仍
    造成左耳聽力僅剩四十分貝之傷害，被告犯罪後坦白認錯態度良好等一切情狀，
    量處有期徒刑拾月，以資懲戒。經核原審認事用法俱無不合，量刑亦稱妥適，檢
    察官上訴意旨，仍執前詞認被告係犯重傷害罪，乃就原判決已說明之事項，任意
    指摘為不當，並無可取，為無理由，應予駁回。查被告未曾受有期徒刑以上刑之
    宣告，有卷內前科表可查，且事後兩造已達成和解，告訴人表示原諒被告，有撤
    回上訴狀及和解書在卷可憑，並經告訴人陳明在卷，被告經此偵審教訓，應知警
    惕諒無再犯之虞，本院認所宣告之刑，以暫不執行為適當，併諭知緩刑三年，並
    依家庭暴力防治法第三十條第一項規定，於緩刑期內應付保護管束，以勵自新。
據上論結，應依刑事訴訟法第三百六十八條，刑法第七十四條第一款，家庭暴力防治
法第三十條第一項，判決如主文。
本案經檢察官曾銘芳到庭執行職務。
中    華    民    國      九十一      年      十一      月    六        日
                                  臺灣高等法院臺南分院刑事第三庭
                                      審判長法官  黃    崑    宗
                                            法官  莊    俊    華
                                            法官  林    勝    木
右正本證明與原本無異。
檢察官如不服本判決，應於判決送達後十日內向本院提出上訴書。
被告不得上訴。
                                      法院書記官  吳    秋    賢
中    華    民    國      九十一      年      十一      月    八        日
附錄法條：
刑法第二百七十七條第一項：傷害人之身體或健康者，處三年以下有期徒刑、拘役或
                          一千元以下罰金。
